臺灣臺南地方法院刑事判決
110年度訴字第329號
公  訴  人  臺灣臺南地方檢察署檢察官
被      告  蔡得豪



選任辯護人  蘇文斌律師(法扶律師)
被      告  黃誠志


指定辯護人  林宜靜  本院公設辯護人
上列被告因違反毒品危害防制條例案件，經檢察官提起公訴（11
0年度偵字第762號、109年度偵字第18541號、110年度偵字第338
1號），本院判決如下：
    主  文
蔡得豪犯如附表「罪刑及沒收」欄所示之罪，共拾參罪，均累犯
，各處如附表「罪刑及沒收」欄所示之刑及沒收。應執行有期徒
刑陸年拾月，沒收部分併執行之。
黃誠志共同販賣第二級毒品，處有期徒刑貳年捌月。
    事  實
一、蔡得豪前因施用毒品案件，分別經本院以101年度簡字第121
    2號、101年度易字第1060號判決各判處有期徒刑3月確定；
    又因恐嚇取財案件，經本院以104年度簡字第1992號判決判
    處有期徒刑4月確定，上開案件嗣經本院以105年度聲字第75
    2號裁定其應執行有期徒刑8月確定，於105年12月26日執行
    完畢。
二、蔡得豪於前開有期徒刑執行完畢後五年內，其與陳瓊婷（待
    到案後另行審結）、黃誠志均明知甲基安非他命依成癮性、
    濫用性及對社會危害性之程度，業經列為毒品危害防制條例
    第2條第2項第2款所定之第二級毒品，依法不得持有、販賣
    ，仍基於販賣第二級毒品甲基安非他命牟利之犯意，利用未
    扣案如附表所示之行動電話或下載臉書通訊軟體，或單獨（
    附表編號1至10）、或與陳瓊婷（附表編號11、12）、或與
    黃誠志（附表編號13）基於共同販賣第二級毒品甲基安非他
    命之犯意聯絡，於附表所示之時、地，以如附表所示之方式
    、價格及數量，販賣第二級毒品甲基安非他命（各次販賣之
    時間、地點、價格、數量、方式及所得，均詳如附表所示）
    ，共計蔡得豪販賣第二級毒品13次、陳瓊婷2次、黃誠志1次
    。
三、案經臺灣臺南地方檢察署檢察官指揮臺南市政府警察局第一
    分局報告臺灣臺南地方檢察署檢察官偵查起訴。
    理  由
壹、本案據以認定事實之供述證據，公訴人及辯護人、被告於本
    院言詞辯論終結前均未爭執其證據能力，經審酌其作成並無
    違法、不當或顯不可信之情形，依刑事訴訟法第159條之5之
    規定，自有證據能力；至其他非供述證據部分，與本案事實
    具自然關聯性，且非公務員違背法定程序或經偽造、變造等
    須證據排除之情事所取得，依同法第158條之4規定反面解釋
    ，亦具證據能力，先予敘明。
貳、認定犯罪事實之證據及理由：
一、訊據被告蔡得豪及黃誠志就事實欄所載之販賣第二級毒品甲
    基安非他命之事實均坦承不諱（被告蔡得豪部分：見警卷第
    3至52頁；偵卷一第511至520頁；偵卷四第45至49頁；偵卷
    六第105至111頁；本院卷第123至133頁、第323至325頁。被
    告黃誠志部分：見警卷第147至152頁；偵卷一第365至369頁
    ；偵卷四第43至49；偵卷六第105至111頁；本院卷第233至2
    35頁、第303至311頁），核與證人即購毒者郭宏溢（見警卷
    第279至282頁、第283至297頁、第299至301頁；偵卷一第61
    至65頁）、李智榮（見警卷第223至246頁；偵卷一第255至2
    62頁）、歐淑芬（見警卷第197至206頁；偵卷一第71至80頁
    、第113至118頁）、陳瓊婷（見警卷第107至118頁、第118-
    1至118-4；偵卷一第273至284頁、第285至288頁；偵卷二第
    13至24頁、第81至87頁；本院卷第123至133頁）之證述，互
    核相符；此外，並有相關通訊監察譯文（蔡得豪與黃誠志：
    見偵卷一第357頁；蔡得豪與郭宏溢：見偵卷一第42、45至4
    8頁；蔡得豪與歐淑芬：見偵卷一第91至92頁；蔡得豪與李
    智榮：見偵卷一第147至161頁）在卷足憑，從而，被告確有
    販賣第二級毒品之犯行。
二、再按販賣毒品之所謂販賣行為，係行為人基於營利之目的，
     而販入或賣出毒品而言。販賣毒品者，其主觀上須有營利
    之 意圖，且客觀上有販賣之行為，即足構成，至於實際上
    是否 已經獲利，則非所問。又販賣毒品本無一定價格，各
    次買賣 之價格，當亦各有差異，隨供需雙方之資力、關係
    之深淺、 需求之數量、貨源之充裕與否、販賣者對於資金
    之需求如何 即殷切與否，以及政府查緝之態度，進而為各
    種不同之風險 評估，而為機動性之調整，是其價格標準，
    自非一成不變， 且販賣者從各種「價差」或「量差」或係
    「純度」謀取利潤 方式，或有差異，然其所圖利益之非法
    販賣行為目的，則屬 相同，並無二致。查被告蔡得豪、黃
    誠志與購毒者間，並非至親，前開毒品交易均屬有償行為，
    且價格非低，倘非有利可圖，自無平白甘冒觸犯重罪之風險
    而特意無償交付毒品之理，被告黃誠志亦自陳可獲得毒品以
    供施用，足認被告等人為本案販賣毒品時，主觀上具有營利
    意圖甚明。
三、綜上所述，應認本案事證明確，被告之犯行，均要可認定，
    應依法論科。　　
參、論罪科刑：
一、新舊法之比較適用：
㈠、被告蔡得豪為附表編號1、3至9、11至12所示之行為後，毒品
    危害防制條例第4條第2項之規定於109年1月15日修正公布，
    同年7月15日施行。該次修正後，販賣第二級毒品罪之構成
    要件雖均未變更，販賣第二級毒品罪之法定刑由原定之「無
    期徒刑或7年以上有期徒刑，得併科1,000萬元以下罰金」，
    修正為「無期徒刑或10年以上有期徒刑，得併科1,500萬元
    以下罰金」，修正後則已提高有期徒刑及罰金刑之最高刑度
    ，均涉及科刑規範之變更，自有新舊法比較適用之必要。而
    依刑法第2條第1項揭示之「從舊從輕」原則比較上開修正前
    、後規定之適用結果，因修正前該等規定法定刑之有期徒刑
    或罰金刑上限較低，修正後該等規定顯未較有利於被告，自
    應適用被告行為時法即修正前毒品危害防制條例第4條第2項
    規定予以論罪科刑。
二、論罪：
㈠、按甲基安非他命依成癮性、濫用性及對社會危害性之程度，
    已列為毒品危害防制條例第2條第2項第2款所定之第二級毒
    品，禁止非法持有、販賣。
⒈、被告蔡得豪部分：
　　是核被告蔡得豪於附表編號1、3至9、11至12所示時、地販
    賣甲基安非他命之行為，各係犯109年7月15日修正施行前毒
    品危害防制條例第4條第2項之販賣第二級毒品罪；於附表編
    號2、10及13所為，則係犯修正後毒品危害防制條例第4條第
    2項之販賣第二級毒品罪。
⒉、被告黃誠志部分：
    核被告黃誠志於附表編號13所示之行為，係犯修正後毒品危
    害防制條例第4條第2項之販賣第二級毒品罪。
⒊、被告黃誠志應屬共犯而非幫助犯之說明：
⑴、按刑法上之幫助犯，係對於犯罪與正犯有共同之認識，而以
    幫助之意思，對於正犯資以助力，而未參與實施犯罪之行為
    者而言（最高法院88年度台上字第1270號判決意旨參照）。
    刑法關於正犯、幫助犯之區別，係以其主觀之犯意及客觀之
    犯行為標準，凡以自己犯罪之意思而參與犯罪，無論其所參
    與者是否犯罪構成要件之行為，皆為正犯，其以幫助他人犯
    罪之意思而參與犯罪，其所參與者，苟係犯罪構成要件之行
    為，亦為正犯。如以幫助他人犯罪之意思而參與犯罪，其所
    參與者又為犯罪構成要件以外之行為，則為從犯（最高法院
    95年度台上字第3886號判決意旨參照）。
⑵、查被告黃誠志供稱「第一次有運送成功，於109年7月25日（
    應為7月24日）14時在仁德區溫莎堡汽車旅館內，由菜頭將
    安非他命一小包交給我，要我前往臺南市安南區北安路3段
    工地，並且將安非他命毒品交給綽號『姐啊』之女子，這次沒
    有收錢，菜頭在給我毒品時，囑咐我交易金額會由交易對象
    匯錢給他」等語（見偵卷二第368至369頁），其明知被告蔡
    得豪與歐淑芬為毒品交易，仍為被告蔡得豪將毒品送交購毒
    者，足見其與被告蔡得豪為犯意聯絡，而直接參與犯罪構成
    要件行為分擔等情事，揆諸前揭判決意旨說明，被告黃誠志
    應屬共同正犯，所犯自屬109年7月15日修正施行後毒品危害
    防制條例第4條第2項之販賣第二級毒品罪無訛。
⑶、公訴意旨雖認被告黃誠志幫助犯109年7月15日修正施行後毒
    品危害防制條例第4條第2項之販賣第二級毒品罪，容有誤會
    ，惟正犯與幫助犯、既遂犯與未遂犯，其基本犯罪事實並無
    不同，僅犯罪之態樣或結果有所不同，尚不生變更起訴法條
    之問題（最高法院102 年度台上字第1998號判決意旨參照）
    ，是自毋庸變更起訴法條。
㈡、被告蔡得豪與黃誠志就附表編號13之犯行，有犯意聯絡及行
    為分擔，應論以共同正犯。
㈢、被告蔡得豪、黃誠志各於附表所示時、地販賣甲基安非他命
    前持有各該次所販賣之甲基安非他命之低度行為，為其各該
    次販賣甲基安非他命之高度行為所吸收，均不另論罪。又被
    告蔡得豪所為如附表編號1至13之各次犯行，屬個別起意之
    獨立數行為，犯意有別，行為互異，應分論併罰。
三、刑之加重減輕：
㈠、累犯：
　　被告許蔡得豪如事實欄一所載之科刑紀錄，有臺灣高等法院
    被告前案紀錄表附卷可查，其於5年內故意再犯本件有期徒
    刑以上之各罪，均為累犯；參諸被告蔡得豪曾因毒品案件經
    執行完畢，自已深刻認知甲基安非他命等毒品之持有、施用
    、販賣等相關行為均於法不容，竟仍無視法紀而再犯本案，
    顯見其刑罰反應力格外薄弱，自我控管之能力欠缺，除法定
    刑為死刑或無期徒刑部分依法不得加重外，爰各依刑法第47
    條第1項規定加重其刑（無期徒刑部分，不加重其刑）。
㈡、毒品危害防制條例第17條第2項
　　本件被告蔡得豪及黃誠志對其如附表所示之販賣第二級毒品
    犯行，於偵訊及本院審理中均坦白承認，已如前述，符合毒
    品危害防制條例第17條第2 項之減輕要件，均應減輕其刑。
㈢、刑法第59條
⒈、按販賣第二級毒品者，處無期徒刑或七年以上有期徒刑，得
    併科新臺幣1千5百萬元以下罰金，修正前毒品危害防制條例
    第4條第2項定有明文。然同為販賣毒品之人，其原因動機不
    一，犯罪情節未必盡同，或有大盤毒梟者，亦有中、小盤之
    分，甚或僅止於吸毒者友儕間為求互通有無之有償轉讓者亦
    有之，其販賣行為所造成危害社會之程度自屬有異，法律科
    處此類犯罪，所設之法定最低本刑相同，不可謂不重。於此
    情形，倘依其情狀處以較輕刑度，即足以懲儆，並可達防衛
    社會之目的者，自非不可依客觀之犯行與主觀之惡性二者加
    以考量其情狀，是否有可憫恕之處，適用刑法第59條之規定
    酌量減輕其刑，期使個案裁判之量刑，能斟酌至當，符合比
    例原則。
⒉、被告黃誠志所為附表編號13共同販賣第二級毒品甲基安非他
    命犯行，固屬不該，然被告黃誠志受被告蔡得豪指使，將毒
    品送至購毒者處，販賣第二級毒品之對象僅1人、1次，並非
    向多眾頻繁為之，未取得任何報酬，雖業經以毒品危害防制
    條例第17條第2項減輕其刑，最低度之刑仍為伍年以上有期
    徒刑，觀諸被告黃誠志上開犯罪情狀，在客觀上足以引起一
    般之同情，認為確可憫恕，若予宣告上開法定最低度之刑，
    猶嫌過重，爰依刑法第59條規定，就被告黃誠志所犯販賣第
    二級毒品罪酌量遞減其刑。
㈣、不適用毒品危害防制條例第17條第1項
⒈、犯毒品危害防制條例第4 條至第8 條、第10條或第11條之罪
    ，供出毒品來源，因而查獲其他正犯或共犯者，減輕或免除
    其刑，毒品危害防制條例第17條第1 項亦有明定。
⒉、查被告於警詢時並未供出具體毒品來源，因此並未查獲其他
    正犯或共犯一節，有臺灣台南地方檢察署110年4月14日南檢
    文定110偵762字第1109023295號函（見本院卷第87頁）及臺
    南市政府警察局第一分局110年4月10日南市警一偵字第1100
    197149號函（見本院卷第89頁），故被告均無從依毒品危害
    防制條例第17條第1項規定減輕其刑。　　
四、量刑：
　　爰審酌被告蔡得豪、黃誠志本身亦曾施用毒品，深知甲基安
    非他命等毒品戕害人體身心健康之鉅，亦明知販賣甲基安非
    他命為政府嚴厲查禁之行為，竟不思戒慎行事，因貪圖私益
    ，即無視法紀，販賣甲基安非他命與他人牟利，所為有害於
    他人身體健康，危害社會治安和善良秩序匪淺，亦顯見其漠
    視政府防制毒品之政策與決心，殊屬不該，被告二人均坦承
    犯行，俱有悔意之犯後態度，兼衡被告蔡得豪、黃誠志之智
    識程度、家庭生活狀況等一切情狀，分別量處如主文所示之
    刑，並就被告蔡得豪部分定其應執行之刑，以示懲儆。
五、沒收：　　
㈠、供犯罪所用之物：
　　未扣案行動電話1支，係供被告蔡得豪於販賣毒品時聯繫使
    用，依毒品危害防制條例第19條第1項規定，自不問屬於犯
    罪行為人與否，應予宣告沒收；於全部或一部不能沒收或不
    宜執行沒收時，另應依刑法第38條第4項規定，追徵其價額
    。
㈡、犯罪所得：
　　被告蔡得豪係以附表所示之價格販賣第二級毒品甲基安非他
    命並已實際收取價金，此等價金自屬其犯罪所得，各應依刑
    法第38條之1第1項前段規定宣告沒收，於全部或一部不能沒
    收或不宜執行沒收時，則應依同條第3項規定追徵其價額。
肆、至於同案被告陳瓊婷部分，待其到庭後另行審結。
據上論斷，應依刑事訴訟法第299條第1項前段，109年7月15日修
正施行前毒品危害防制條例第4條第2項、施行後毒品危害防制條
例第4條第2項，第17條第2項、第19條第1項，刑法第2條第1項前
段、第11條、第28條、第47條第1項、第59條、第51條第5款、第
38條第4項、第38條之1第1項前段、第3項、第40條之2第1項，判
決如主文。
本案經檢察官陳奕翔提起公訴；檢察官董和平到庭執行職務。

中　　華　　民　　國　　111 　年　　3 　　月　　17　　日
　　　　　　　　　刑事第二庭    審判長法　官　彭喜有

　　　　　　　　　                    法  官  蔡盈貞
　　　　　　　　　
　　　　　　　　　                    法  官　洪士傑　　　　　　　　
　　　　　　　　　
以上正本證明與原本無異
如不服本判決應於收受本判後20日內向本院提出上訴書狀，並應
敘述具體理由。其未敘述上訴理由者，應於上訴期間屆滿後20日
內向本院補提理由書狀（均須按他造當事人之人數附繕本）「切
勿逕送上級法院」。
        　　　　　　　　　　　　　　　書記官　吳鸝稻
中　　華　　民　　國　　111 　年　　3 　　月　　17　　日
附錄所犯法條
109年7月15日修正施行前毒品危害防制條例第4條第2項
製造、運輸、販賣第二級毒品者，處無期徒刑或七年以上有期徒
刑，得併科新臺幣1千萬元以下罰金。

毒品危害防制條例第4條第2項
製造、運輸、販賣第二級毒品者，處無期徒刑或10年以上有期徒
刑，得併科新臺幣1千5百萬元以下罰金。

附表
編號 行為人 通話時間（見面時間 購毒者、地點 方式 罪刑及沒收 1 蔡得豪   109年6月1日起至6月3日間某日晚上  適用舊法 郭宏溢  臺南市北區鐵道飯店樓下前 蔡得豪和郭宏溢以不詳方式相約後，在左揭地點見面，以新台幣2000元價格販賣第二級毒品甲基安非他命1包。 蔡得豪販賣第二級毒品，累犯，處有期徒刑參年捌月。未扣案販賣毒品所得新臺幣貳仟元沒收，於全部或一部不能沒收或不宜執行沒收時，追徵其價額。 2 同上 109年7月24日下午11時23分48秒通話後某時許   臺南市○區○○街0巷00號 蔡得豪利用未扣案門號0000000000號行動電話與郭宏溢 聯繫毒品交易事宜後，在左揭地點見面，以新台幣3000元價格販賣第二級毒品甲基安非他命1包予郭宏溢。 蔡得豪販賣第二級毒品，累犯，處有期徒刑伍年肆月。未扣案之行動電話壹支（含門號0000000000號SIM卡壹張）及未扣案販賣毒品所得新臺幣參仟元沒收，於全部或一部不能沒收或不宜執行沒收時，追徵其價額。 3 同上 109年4月中旬某日  適用舊法 歐淑芬   臺南市立安南醫院附近某工地 蔡得豪和歐淑芬以不詳方式相約後，在左揭地點見面，以新台幣1000元價格販賣第二級毒品甲基安非他命1包。 蔡得豪販賣第二級毒品，累犯，處有期徒刑參年捌月。未扣案之販賣毒品所得新臺幣壹仟元沒收，於全部或一部不能沒收或不宜執行沒收時，追徵其價額。 4 同上 109年7月3日下午11時55分許通話後某時  適用舊法 李智榮  臺南市東區小東路與東興路口 蔡得豪利用未扣案門號0000000000號行動電話與李智榮聯繫毒品交易事宜後，在左揭地點見面，以新台幣1500元價格販賣第二級毒品甲基安非他命1包。 蔡得豪販賣第二級毒品，累犯，處有期徒刑參年捌月。未扣案之行動電話壹支（含門號0000000000號SIM卡壹張）及未扣案販賣毒品所得新臺幣壹仟伍佰元沒收，於全部或一部不能沒收或不宜執行沒收時，追徵其價額。     5 同上 109年7月5日下午11時18分許通話後某時  適用舊法 同上 蔡得豪利用未扣案門號0000000000號行動電話與李智榮聯繫毒品交易事宜後，在左揭地點見面，以新台幣2000元價格販賣第二級毒品甲基安非他命1包。 蔡得豪販賣第二級毒品，累犯，處有期徒刑參年捌月。未扣案之行動電話壹支（含門號0000000000號SIM卡壹張）及未扣案販賣毒品所得新臺幣貳仟元沒收，於全部或一部不能沒收或不宜執行沒收時，追徵其價額。 6 同上 109年7月11日下午11時36分許通話後某時  適用舊法 同上 蔡得豪利用未扣案門號0000000000號行動電話與李智榮聯繫毒品交易事宜後，在左揭地點見面，以新台幣1000元價格販賣第二級毒品甲基安非他命1包。 蔡得豪販賣第二級毒品，累犯，處有期徒刑參年捌月。未扣案之行動電話壹支（含門號0000000000號SIM卡壹張）及未扣案販賣毒品所得新臺幣壹仟元沒收，於全部或一部不能沒收或不宜執行沒收時，追徵其價額。 7 同上 109年2月中旬某日  適用舊法 陳瓊婷  臺南市中西區某汽車旅館 蔡得豪以不詳方式與陳瓊婷聯繫毒品交易事宜後，在左揭地點見面，以新台幣500元價格販賣第二級毒品甲基安非他命1包。 蔡得豪販賣第二級毒品，累犯，處有期徒刑參年捌月。未扣案販賣毒品所得新臺幣伍佰元沒收，於全部或一部不能沒收或不宜執行沒收時，追徵其價額。 8 同上 同上 同上 同上 蔡得豪販賣第二級毒品，累犯，處有期徒刑參年捌月。未扣案販賣毒品所得新臺幣伍佰元沒收，於全部或一部不能沒收或不宜執行沒收時，追徵其價額。 9 同上 109年7月15前之某日  適用舊法 黃誠志  臺南市東區榮譽街與大同路口附近 蔡得豪以通訊軟體臉書方式與黃誠志聯繫毒品交易事宜後，在左揭地點見面，以新台幣500元價格販賣第二級毒品甲基安非他命1包 蔡得豪販賣第二級毒品，累犯，處有期徒刑參年捌月。未扣案之行動電話壹支（含門號0000000000號SIM卡壹張）及未扣案販賣毒品所得新臺幣伍佰元沒收，於全部或一部不能沒收或不宜執行沒收時，追徵其價額。 10 同上 109年7月25日下午6時許   同上 蔡得豪以通訊軟體臉書與黃誠志聯繫毒品交易事宜後，在左揭地點見面，以新台幣1000元價格販賣第二級毒品甲基安非他命1包 蔡得豪販賣第二級毒品，累犯，處有期徒刑伍年貳月。未扣案之行動電話壹支（含門號0000000000號SIM卡壹張）及未扣案販賣毒品所得新臺幣壹仟元沒收，於全部或一部不能沒收或不宜執行沒收時，追徵其價額。 11 蔡得豪 陳瓊婷 109年6月中旬某日下午2時許  適用舊法 黃誠志  臺南市○○區○○街000巷000號「歐薇汽車旅館」  蔡得豪以通訊軟體臉書與黃誠志聯繫毒品交易事宜後，與陳瓊婷基於共同販賣第二級毒品之犯意聯絡，在左揭地點，由陳瓊婷出面以新台幣500元價格販賣第二級毒品甲基安非他命1包予黃誠志。  蔡得豪共同販賣第二級毒品，累犯，處有期徒刑參年捌月。未扣案之行動電話壹支（含門號0000000000號SIM卡壹張）及未扣案販賣毒品所得新臺幣伍佰元沒收，於全部或一部不能沒收或不宜執行沒收時，追徵其價額。 12 蔡得豪 陳瓊婷  109年7月初某日下午3時許  適用舊法 黃誠志  臺南市○○區○○街000巷000號「歐薇汽車旅館」  蔡得豪以通訊軟體臉書與黃誠志聯繫毒品交易事宜後，在左揭地點，與陳瓊婷基於共同販賣第二級毒品之犯意聯絡，由陳瓊婷出面以新台幣500元價格販賣第二級毒品甲基安非他命1包予黃誠志。  蔡得豪共同販賣第二級毒品，累犯，處有期徒刑參年捌月。未扣案之行動電話壹支（含門號0000000000號SIM卡壹張）及未扣案販賣毒品所得新臺幣伍佰元沒收，於全部或一部不能沒收或不宜執行沒收時，追徵其價額。 13 蔡得豪 黃誠志 109年7月24日下午5時2分許通話後某時   歐淑芬  臺南市立安南醫院附近工地 蔡得豪利用未扣案門號0000000000號行動電話與歐淑芬聯繫毒品交易事宜後，與黃誠志基於共同販賣第二級毒品之犯意聯絡，由黃誠志前往左揭地點，以新台幣2000元價格販賣第二級毒品甲基安非他命1包交予歐淑芬，歐淑芬於7月26日匯款2000元至蔡得豪指定之金融帳戶內。 蔡得豪共同販賣第二級毒品，累犯，處有期徒刑伍年肆月。未扣案之行動電話壹支（含門號0000000000號SIM卡壹張）及未扣案販賣毒品所得新臺幣貳仟元沒收，於全部或一部不能沒收或不宜執行沒收時，追徵其價額。